【裁判字號】    95,易,552
【裁判日期】    950925
【裁判案由】    詐欺等
【裁判全文】
臺灣高雄地方法院刑事判決               95年度易字第552號
公  訴  人  臺灣高雄地方法院檢察署檢察官
被      告  乙○○
上列被告因詐欺等案件，經檢察官提起公訴（95年度偵緝字第25
5 、256 號），嗣因被告就被訴事實為有罪之陳述，本院並聽取
當事人之意見後，改依簡式審判程序進行，判決如下：
    主  文
乙○○連續意圖為自己不法之所有，以詐術使人將本人之物交付
，處有期徒刑陸月，如易科罰金，以參佰元折算壹日。
    事  實
一、朱偉霖並無藉助分期付款方式向車商購買車輛之真意，竟基
    於意圖為自己不法所有之概括犯意，連續於：(一)民國93年7
    月20日，佯以購車代步為由，以動產擔保交易附條件買賣之
    方式，向戊○○經營之萬士達機車行購買車號PE6-906 號重
    型機車（下稱A 車），而與萬士達機車行約定：買賣總價金
    新台幣（下同）51,840元，應自93年8 月25 日 起至94年7
    月25日止，分12期給付，每月1 期，每期付款4,320 元，A
    車存放地點則在朱偉霖當時之居所即高雄市○○區○○街97
    之1 號，且在價金未付清之前，標的物所有權仍屬於出賣人
    所有，買受人僅得依約占有使用，不得任意遷移或為其他處
    分，而為動產擔保交易之債務人，以此方式使萬士達機車行
    陷於錯誤，誤認朱偉霖確實有藉分期付款方式購買A 車之真
    意暨資力，而將A 車交付予朱偉霖。詎朱偉霖在取得A 車後
    ，即拒不支付任何款項，並意圖為自己不法之利益，旋於93
    年7 月24日將A 車以10,000元之代價典當予址設高雄市苓雅
    區○○○路11號之「高大當鋪」借款，致萬士達機車行追索
    無著受有損害，始知受騙；(二)於93年7 月30日，復佯以購車
    代步為由，以動產擔保交易附條件買賣之方式，向己○○經
    營之鑫旺企業社購買ZKT-138 號機車（下稱B 車），而與鑫
    旺企業社約定：買賣總價金28,350元，應自93年7 月30日起
    至94年4 月20日止，分9 期給付，每月1 期，每期付款3,15
    0 元，B 車存放地點則在朱偉霖當時之居所即高雄市○○區
    ○○街97之1 號，且在價金未付清之前，標的物所有權仍屬
    於出賣人所有，買受人僅得依約占有使用，不得任意遷移或
    為其他處分，而為動產擔保交易之債務人，以此方式使鑫旺
    企業社陷於錯誤，誤認朱偉霖確實有藉分期付款方式購買B
    車之真意暨資力，而將B 車交付予朱偉霖。詎朱偉霖在取得
    B 車後，即拒不支付任何款項，並承上開為自己不法利益之
    意圖，旋於93年7 月30日將B 車以6,000 元之代價典當予上
    開「高大當鋪」借款，致鑫旺企業社追索無著受有損害，始
    知受騙。
二、案經萬士達機車行、鑫旺企業社訴由台灣高雄地方法院檢察
    署檢察官偵查起訴。
    理  由
壹、程序方面：
    按本件被告所犯係死刑、無期徒刑、最輕本刑為3 年以上有
    期徒刑以外之罪，其於準備程序就前揭被訴事實為有罪之陳
    述，經受命法官告知簡式審判程序之旨，並聽取其與公訴人
    之意見後，本院認無不得或不宜改依簡式審判程序進行之處
    ，爰依刑事訴訟法第273 條之1 第1 項、第284 條之1 ，裁
    定本件由受命法官獨任進行簡式審判程序，合先敘明。
貳、實體方面：
一、上揭犯罪事實業據被告於本院審理時坦承不諱，核與告訴人
    萬士達機車行之代理人丁○○、告訴人鑫旺企業社之代理人
    甲○○之指述相符，並有被告與萬士達機車行所簽立之動產
    擔保附條件買賣契約書、A 車之行車執照，及被告與鑫旺企
    業社所簽立之動產抵押契約、機車買賣合約書、客戶追蹤進
    度表、附條件買賣契約書、B 車之行車執照，被告至上開「
    高大當鋪」典當A 車、B 車之當票、典當委託書、典當紀錄
    各1紙附卷可稽。本案事證明確，被告犯行堪予認定。
二、被告行為後，如附表所示之相關法律亦均業經變更，並俱於
    95年7 月1 日施行，玆經整體比較結果，裁判時法並未較為
    有利，從而依刑法第2 條第1 項規定，自應適用各該行為時
    法論罪科刑。
三、核被告確無購車及繳納分期付款之真意，竟以動產擔保交易
    附條件買賣之方式，向上開車行購買A 車、B 車後，旋即將
    A 車、B 車典當獲利，而具為自己不法所有及不法利益之意
    圖，係犯刑法第339 條第1 項詐欺取財罪及動產擔保交易法
    第38條之出質標的物罪。被告先後所犯詐欺取財及意圖不法
    利益出質標的物之犯行，時間緊接，觸犯構成要件相同之罪
    名，均應依修正前刑法第56條規定論以連續犯，各以一罪論
    並加重其刑。再被告佯與告訴人締結動產擔保附條件買賣契
    約之目的，係為以此詐騙手段取得上開車輛之占有，再將上
    開車輛典當予當鋪以遂其不法所有暨不法利益之意圖，所犯
    上開詐欺取財罪及出質標的物罪，有方法、目的之牽連關係
    ，應依修正前第55條後段牽連犯之規定，從一重之詐欺取財
    罪處斷。
四、爰審酌被告不思以正當手段獲取金錢，竟以動產擔保交易附
    條件買賣之方式，致上開車行誤認其確實有藉分期付款方式
    購買A 車、B 車之真意暨資力，而交付上開車輛後，被告旋
    即將之典當得款，以此方式不勞而獲，事後復避不見面，致
    告訴人追索無著，因而利用司法程序迫使被告出面解決，而
    被告迄今仍未能與告訴人和解，自應受有相當程度之刑事非
    難；惟念及被告事後坦承犯行，態度並非不良，及A 車、B
    車之價值尚非鉅額等一切情狀，量處如主文所示之刑，並諭
    知易科罰金之折算標準，以資懲儆。
據上論斷，應依刑事訴訟法第273條之1第1項、第284條之1、第
299 條第1 項前段，動產擔保交易法第38條，刑法第2 條第1 項
、第11條、修正前刑法（下同）第55條、第56條、第41條第1 項
前段，罰金罰鍰提高標準條例第1 條前段，修正前罰金罰鍰提高
標準條例第2 條，判決如主文。
本案經檢察官丙○○到庭執行職務。
中    華    民    國    95    年    9     月    25    日
                  刑事第三庭    法  官  郭瓊徽
以上正本證明與原本無異。
如不服本判決，應於收受送達後10日內向本院提出上訴書狀。
中    華    民    國    95    年    9     月    26    日
                                書記官  陳瓊芳
附錄
刑法第339條第1項
 意圖為自己或第三人不法之所有，以詐術使人將本人或第三人之
 物交付者，處5年以下有期徒刑、拘役或科或併科1千元以下罰金
 。
動產擔保交易法第38條
 動產擔保交易之債務人，意圖不法之利益，將標的物遷移、出賣
 、出質、移轉、抵押或為其他處分，致生損害於債權人者，處3
 年以下有期徒刑、拘役或科或併科6000元以下之罰金。
附表
┌──────┬─────────────┬─────────────┬───────┬────┐
│相關變更條文│行為時法（下稱舊法）之內容│裁判時法（下稱新法）之內容│比  較  理  由│備    註│
├──────┼─────────────┼─────────────┼───────┼────┤
│連續犯      │修正前刑法第56條：「連續數│刪除                      │行為後新法已刪│應適用較│
│(刑法第56條)│行為而犯同一之罪名者，以一│                          │除連續犯規定，│有利被告│
│            │罪論。但得加重其刑至二分之│                          │此刪除雖非犯罪│之行為時│
│            │一」。                    │                          │構成要件之變更│即舊法論│
│            │                          │                          │，但已影響行為│以連續犯│
│            │                          │                          │人刑罰之法律效│。      │
│            │                          │                          │果，自屬法律有│        │
│            │                          │                          │變更。        │        │
├──────┼─────────────┼─────────────┼───────┼────┤
│牽連犯      │刑法第55條：「一行為而觸犯│刑法第55條：「一行為而觸犯│刪除牽連犯（即│修正後刪│
│(刑法第55條)│數罪名，或犯一罪而其方法或│數罪名者，從一重處斷。但不│原「、、犯一罪│除牽連犯│
│            │結果之行為犯他罪名者，從一│得科以較輕罪名所定最輕本刑│而其方法或結果│規定，應│
│            │重處斷」。                │以下之刑。」              │之行為犯他罪名│依數罪併│
│            │                          │                          │者」）之規定。│罰，以修│
│            │                          │                          │              │正前依牽│
│            │                          │                          │              │連犯以一│
│            │                          │                          │              │罪論較有│
│            │                          │                          │              │利於被告│
├──────┼─────────────┼─────────────┼───────┼────┤
│罰金刑貨幣單│依法律應處罰金、罰鍰者，就│中華民國94年1 月7 日法修正│刑法之貨幣單位│經按現行│
│位之變更    │其原定數額得提高為2 倍至10│施行後，刑法分則編所定罰金│由「元（指銀元│法規所定│
│(罰金罰鍰提 │倍（刑法乃係定明10倍）。第│之貨幣單位為新臺幣。94年1 │）」變更為「新│貨幣單位│
│高標準條例第│1 條所定得提高倍數之規定，│月7 日刑法修正時，刑法分則│臺幣」，且刑法│折算新臺│
│1條前段、第 │於本條例修正後制定之法律，│編未修正之條文定有罰金者，│分則之罰金數額│幣條例第│
│5 條→刑法施│不適用之；本條例修正前公布│自94年1 月7 日刑法修正施行│，亦視該分則先│2 條之規│
│行法第1 之1 │之法律，於本條例修正後修正│後，就其所定數額提高為30倍│前曾修正與否，│定折算後│
│條第1 項、第│其罰金罰鍰數額或法律經全部│。但72年6 月26日至94年1 月│而分別提高3 或│等值，是│
│2項)        │修正而其罰金罰鍰數額未予變│7 日新增或修正之條文，就其│30倍。        │以新法並│
│            │更者，亦同。              │所定數額提高為3 倍。      │              │未較有利│
│            │                          │                          │              │。      │
├──────┼─────────────┼─────────────┼───────┼────┤
│罰金刑下限  │罰金：（銀元）1 元以上。  │罰金：新臺幣1,000 元以上，│罰金刑之下限，│舊法有利│
│變更        │                          │以百元計算之。            │由銀元10元（經│        │
│ (刑法第33條│                          │                          │提高）亦即新臺│        │
│第5款)      │                          │                          │幣30元，提高為│        │
│            │                          │                          │新臺幣1,000 元│        │
│            │                          │                          │              │        │
├──────┼─────────────┼─────────────┼───────┼────┤
│易科罰金折算│犯最重本刑為5 年以下有期徒│犯最重本刑為5 年以下有期徒│易科罰金折算標│舊法有利│
│標準變更    │刑以下之刑之罪，而受6 個月│刑以下之刑之罪，而受6 個月│準由銀元300 元│        │
│(修正前刑法 │以下有期徒刑或拘役之宣告…│以下有期徒刑或拘役之宣告者│即新臺幣900 元│        │
│第41條第1項 │得以（銀元，下同）1 元以上│，得以新臺幣1,000 元、    │，提高為以新臺│        │
│前段、修正前│3 元以下折算1 日，易科罰金│2,000 元或3,000 元折算1 日│幣1,000 元、  │        │
│罰金罰鍰提高│。依刑法第41條易科罰金…就│，易科罰金。              │2,000 元、3,00│        │
│標準條例第2 │其原定數額提高為100 倍折算│                          │0 元折算1 日  │        │
│條→現行刑法│1 日；法律所定罰金數額未依│                          │              │        │
│第41條第1 項│本條例提高倍數，或其處罰法│                          │              │        │
│前段)       │條無罰金刑之規定者，亦同。│                          │              │        │
└──────┴─────────────┴─────────────┴───────┴────┘


司法院資訊處製作；財團法人民間司法改革基金會備份。
